臺灣高雄地方法院民事判決　九十二年度簡上字第二二號
　　上　訴　人　　慶升營造工程有限公司
　　法定代理人　　丙○○
　　訴訟代理人　　甲○○
　　被上訴人　　　乙○○
　　訴訟代理人　　董明正律師
　　　　　　　　　陳裕文律師
　　　　　　　　　楊靖儀律師
　　複 代 理人
當事人間請求給付票款事件，上訴人對於民國九十一年十一月十二日本院高雄簡易庭
九十一年度雄簡字第七二一號第一審判決提起上訴，本院於民國九十三年四月二日言
詞辯論終結，判決如下：
    主      文
上訴駁回。
第二審訴訟費用由上訴人負擔。
    事實及理由
一、被上訴人起訴主張：上訴人法定代理人係伊前女婿，伊執有上訴人所簽發，發票
    日為民國九十一年一月十日，面額為新台幣（下同）三十萬元，以大眾商業銀行
    前金分行為付款人，票號為ＡＷ0000000號之支票一紙（下稱系爭支票）
    ，係上訴人於九十年九月十三日委由伊女王怡靜代為向伊借用同額款項，交付供
    為擔保之用，伊已於當日下午及翌日分別將二十四萬元及六萬元匯入王怡靜之郵
    局帳戶，並經王怡靜於九十年九月十四日將之轉存入上訴人帳戶，然該支票經於
    九十一年一月二十四日為付款提示，竟因存款不足而遭退票，追索無效，為此，
    爰依票據法律關係，求為命上訴人應給付三十萬元，及加計法定遲延利息之判決
    。
二、上訴人則以：伊並無向被上訴人借款，系爭支票係王怡靜個人欲向被上訴人借貸
    ，而由伊之法定代理人丙○○開立，借予王怡靜供作借款擔保；又被上訴人既主
    張伊係因借款而交付系爭支票，兩造就該票據即為直接前後手，而上訴人所舉證
    據無法證明有交付本件借款之事實，伊自得拒絕給付系爭票款等語置辯。
三、兩造於本院之聲明：
  (一)上訴人方面：(1)原判決廢棄。
                (2)被上訴人在第一審之訴及假執行之聲請均駁回。
  (二)被上訴人方面：請求駁回上訴。
四、兩造不爭執之事項：
  (一)訴外人王怡靜為被上訴人之女，與上訴人法定代理人丙○○於八十八年一月十七
    日結婚，自八十九年間起於上訴人公司擔任會計，上訴人所有之大眾商業銀行前
    金簡易型分行之存摺、印章均由其保管，並由其負責上訴人公司之帳戶款項之支
    領、支付、兌領票款及小額現金處理，嗣於九十二年一月八日，經本院裁判離婚
    。有本院九十一年度婚字第八三六號民事判決可證。
  (二)系爭支票係由上訴人所簽發，被上訴人係基於借款關係收受系爭支票，嗣於九十
    一年一月二十四日提示系爭支票，因存款不足而遭退票，有支票正反面暨退票理
    由單附卷可稽（原審卷第六一頁）。
  (三)被上訴人於九十年九月十三日、十四日分別將二十四萬元及六萬元匯入王怡靜所
    有之高雄市中都郵局帳號００二八八七─九帳戶內，有郵政存簿儲金無摺存款明
    細單二紙可稽（原審卷第三六頁）。
  (四)王怡靜於九十年九月十四日自上開郵局帳戶分次提領二十四萬元及六萬元，合計
    三十萬元（原審卷第三三頁）。
  (五)上訴人公司所有之上開大眾商業銀行前金簡易型分行帳戶於九十年九月十四日存
    入一筆三十一萬元款項，有大眾銀行九十一前金簡發字第０五一號函送上訴人公
    司九十年九月份往來帳戶明細表為證（原審卷第三九至四０頁及第五二頁）。
五、被上訴人本於票據法律關係訴請上訴人給付本件票款，上訴人則以前揭情詞置辯
    。是本件應審酌之主要爭點為：兩造間有無借貸合意，是否為票據關係之直接前
    後手及被上訴人有無將三十萬元借款交付上訴人？玆將本院判斷析述如下：
  (一)經查，被上訴人於本件支付命令聲請狀中陳述：「依借貸及票據關係請返還上開
    款項及法定遲延利息」（原審卷第七頁），於原審主張：「是被告（上訴人）於
    九十年九月十三日上午載他妻子即我女兒王怡靜來向我借的，總共借他三十萬元
    ，我是在九十年九月十三日下午將錢匯入王怡靜之郵局帳戶內，王怡靜是公司財
    務管理人，負責管理慶升公司之財務，因被告公司向我稱欲擴大承包工程但缺錢
    ，故向伊（被上訴人）借上開款項，伊將上開三十萬元匯入王怡靜之郵局帳戶後
    ，王怡靜再將款項存入被告公司帳戶內，被告公司因上開借貸而開立系爭支票予
    我」（原審卷第二九頁）；嗣於本院審理中所提出之答辯狀陳稱：「九十年九月
    十三日上訴人公司法定代理人丙○○及其妻財務經理王怡靜，向被上訴人商借新
    台幣三十萬元。被上訴人因不知上訴人公司帳號，仍於同日及翌（十四）日先後
    以無摺存款存入二十四萬元、六萬元給王怡靜郵政存簿帳戶。十四日王怡靜在其
    郵政存簿提出二十四萬元及六萬元，加上自己所有一萬元，共三十一萬元，存入
    上訴人公司帳戶，足徵上訴人向被上訴人借款為實在」、「上訴人取得借款後，
    簽發同年十二月期支票一紙交付被上訴人，屆期因無法兌現，仍以系爭支票換回
    前述十二月期支票」、「上訴人公司除透過王怡靜向被上訴人借款外，另向王怡
    靜母親顏美香借款」、「上訴人簽發支票，換回舊支票，其未清償借款，信而有
    證」（本院卷被上訴人九十二年三月十三日民事答辯狀第二頁）、「查九十年九
    月十三日上訴人公司法定代理人丙○○偕同其妻即被上訴人之女兒王怡靜持上訴
    人公司簽發之支票向被上訴人商借三十萬元。被上訴人因念及父女情分而允為借
    貸予王怡靜」等情明確（本院卷被上訴人訴訟代理人九十二年三月十三日答辯狀
    第二頁）。另稱：王怡靜並未於系爭支票背書（本院九十三年四月二日言詞辯論
    筆錄）。而證人王怡靜於原審亦證述：「丙○○（上訴人之法定代理人）於九十
    年九月十三日載我去向原告（即被上訴人）借款，當時丙○○原本是開另一張被
    告公司之支票，直至九十年十二月間該張支票快屆應兌現日時，丙○○表示被告
    公司存款不足，無法向原告清償，丙○○遂再帶我至原告處換開本件系爭支票予
    原告，之所以向原告借款之原因，乃因被告公司曾於八十九年四月至同年十月間
    ，被告公司欠缺資金經營，遂向原告借錢供重新復業」等情在卷（原審卷第三０
    頁以下）。綜合上開被上訴人於原審、本院歷次所為陳述及前揭證人之證詞，足
    認王怡靜僅係代為借款並轉給支票，其與被上訴人間並無借貸合意存在，就系爭
    票據亦非被上訴人之前手。參以，九十年九月間，王怡靜與上訴人之法定代理人
    仍為夫妻，感情尚未交惡，王怡靜並擔任上訴人之會計，實際管理該公司財務等
    情，為兩造所不爭執，據此，益證本件應係上訴人透過王怡靜向被上訴人借貸，
    並交付系爭支票。職是，被上訴人於本院改謂借貸關係係存在於伊與王怡靜之間
    ，不足採信。上訴人所稱上開三十萬元係王怡靜個人向被上訴人借用等語，亦無
    可取。
  (二)次按票據為無因證券，票據債權人就其取得票據之原因，固不負證明之責任，惟
    執票人如主張票據係發票人向其借款而簽發交付，而發票人抗辯未收受借款，消
    費借貸並未成立，則就借款已交付之事實，自應由執票人負舉證責任。最高法院
    八十九年度台上字第八五號裁判意旨可資參照。承上所述，系爭支票係上訴人透
    過王怡靜向被上訴人調借款項而交付，惟上訴人否認有收受被上訴人交付之借款
    ，則依前開說明，被上訴人自應就借款已交付之原因事實負舉證之責。
  (三)而被上訴人主張已將借款三十萬元交付予上訴人之事實，業據提出其於九十年九
    月十三日、十四日分別將二十四萬元及六萬元匯入王怡靜設於高雄市中都郵局帳
    號００二八八七─九帳戶之郵政存簿儲金無摺存款明細單二紙為證（原審卷第三
    六頁）。核與證人王怡靜於原審到庭證述：「原告係先將借款匯入我的郵局帳戶
    ，我再以現金存入被告公司設於大眾銀行前金分行之帳戶內」「我於九十年九月
    十三日或十四日將借款之三分之二即約二十萬元以上款項存入被告帳戶內，存入
    被告公司之帳戶之前是供之付工程款所用，被告係委託伊幫其跑銀行提領款，支
    付款項之支票都是被告自己開立」等情節大致相符，而王怡靜於九十一年九月十
    四日存入三十一萬元款項至上訴人設於大眾商業銀行前金分行之帳戶中，亦有大
    眾銀行九十一前金簡發字第０五一號函送上訴人公司九十年九月份往來帳戶明細
    表可證（原審卷第三九至四０頁及第五二頁）。是足認被上訴人已將借款匯予王
    怡靜，並由王怡靜轉給上訴人，而交付三十萬元予上訴人。上訴人辯稱並未收受
    本件借款，顯不足採。
六、綜上所述，本件借款係上訴人透過王怡靜向被上訴人借貸，並交付系爭支票，故
    本件借貸及票據關係係存在兩造之間，被上訴人既已交付借款，則上訴人拒絕給
    付本件票款，即屬無據。從而，被上訴人本於票據法律關係，訴請上訴人應給付
    系爭票款三十萬元，及自付款提示日即九十一年一月二十四日起至清償日止，按
    年息百分之五計算之利息，為有理由，應予准許。原審為上訴人敗訴判決，理由
    雖有不同，但結論並無二致，上訴意旨指摘原判決不當，求予廢棄改判，為無理
    由，應予駁回。
七、本件事證已臻明確，兩造其餘攻擊防禦方法，經審酌後認對本判決結果不生影響
    ，爰不逐一論駁，附此敘明。
八、據上論結，本件上訴為無理由，依民事訴訟法第四百三十六條之一第三項、第四
    百四十九條第二項、第七十八條，判決如主文。
中　　　華　　　民　　　國　　九十三　　年　　　四　　　月　　十六  　　日
                                      臺灣高雄地方法院民事第一庭
~B審判長法官　甯　馨
~B法　　　官　蔡川富
~B法　　　官　蘇姿月
本判決不得上訴。
